臺灣士林地方法院刑事判決
110年度易字第443號
公  訴  人  臺灣士林地方檢察署檢察官
被      告  楊超帆



上列被告因違反毒品危害防制條例案件，經檢察官提起公訴（10
9年度毒偵字第2110號），本院判決如下：
    主    文
乙○○施用第二級毒品，處有期徒刑參月，如易科罰金，以新臺幣
壹仟元折算壹日。
    事    實
一、乙○○明知甲基安非他命係毒品危害防制條例所列管之第二級
    毒品，不得持有及施用，竟基於施用第二級毒品甲基安非他
    命之犯意，於民國109年8月5日18時36分許，為警採尿往前
    回溯96小時內之某時許，在不詳地點，施用第二級毒品甲基
    安非他命1次。
二、案經臺北市政府警察局內湖分局報請臺灣士林地方檢察署檢
    察官偵查起訴。
　　理    由
一、按被告以外之人於審判外之言詞或書面陳述，除法律有規定
    者外，不得作為證據；又被告以外之人於審判外之陳述，雖
    不符合刑事訴訟法第159條之1至第159條之4之規定，而經當
    事人於審判程序同意作為證據，法院審酌該言詞陳述或書面
    陳述作成時之情況，認為適當者，亦得為證據，而當事人、
    代理人或辯護人於法院調查證據時，知有上開不得為證據之
    情形，而未於言詞辯論終結前聲明異議者，視為有前項之同
    意，刑事訴訟法第159條第1項及第159條之5分別定有明文。
    本判決後述所引之各項證據，其屬傳聞證據之部分，檢察官
    、被告乙○○於本院審理程序時均表示無意見（本院易卷第75
    頁），且渠等於言詞辯論終結前，對於該等證據之證據能力
    均未再爭執，本院審酌該等證據資料製作時之情況，尚無違
    法不當或證明力明顯過低之瑕疵，與本案待證事實復俱有關
    聯性，認以之作為本案證據應屬適當，揆諸前開規定，該等
    證據具有證據能力。至其餘本案認定犯罪事實之非供述證據
    ，均與本案事實具有關聯性，並無事證足認有違背法定程序
    或經偽造、變造等情事，且經本院依法踐行調查程序，檢察
    官、被告對於上開證據之證據能力均未爭執，依刑事訴訟法
    第158條之4之反面解釋，亦均有證據能力。　　
二、訊據被告上情，矢口否認有何施用第二級毒品犯行，辯稱：
    我沒有施用毒品，但我有服用醫生開立的藥物利他能（Rita
    lin tablets），可能是服用藥物後才會呈毒品陽性反應云
    云。經查：
　㈠被告於109年8月5日18時36分許，為警採尿送台灣尖端先進生
    技醫藥股份有限公司以氣相層析質譜儀法（GC／MS）確認檢
    驗結果，呈甲基安非他命陽性反應等情，有應受尿液採驗人
    尿液檢體採集送驗記錄（檢體編號：Z000000000000）、該
    公司109年8月17日濫用藥物檢驗報告（毒偵卷第12、13頁）
    在卷足稽。
　㈡又依酵素免疫分析或薄層定性分析等方式為初步篩檢者，固
    具有相當程度偽陽性之可能，惟如以氣相層析質譜儀（GC/M
    S）作為確認檢驗之方式，均不致產生偽陽性反應，此為毒
    品檢驗學之常規，亦為法院辦理相關違反毒品危害防制條例
    案件所知悉，已具相當之公信力。再依據Clarke's Analysi
    s of Drugs and Poisons一書第三版之記述：施用甲基安非
    他命後24小時內，約有施用劑量之70%由尿中排出，經人體
    可代謝出甲基安非他命原態及其代謝物安非他命；依據Jona
    than M.等人2002年文獻報導，以5名測試者於4週內分4次使
    用，每次施用甲基安非他命20mg劑量後，收集其尿液並以25
    0ng/mL為閾值時，其最長檢出時間為56至96小時等情，有行
    政院衛生署管制藥品管理局（已更名為衛生福利部食品藥物
    管理署）93年7月22日管檢字第0930006615號函可憑，此為
    本院辦理施用毒品案件於職務上所知悉之明確事項。是依上
    開說明，以及被告前揭尿液檢驗報告確實呈甲基安非他命陽
    性反應可知被告確有於109年8月5日18時36分許，為警採尿
    時起往前回溯96小時內之某時許，在不詳處所，以不詳方式
    施用第二級毒品甲基安非他命無訛。
　㈢被告雖以上開情詞置辯，然經臺灣士林地方檢察署檢察官檢
    附被告庭呈藥袋函詢法務部法醫研究所，有關服用藥物後是
    否可能尿液檢驗呈甲基安非他命陽性反應一情，該所函覆略
    以：「二、經查來函所附台灣尖端先進生技醫藥股份有限公
    司檢驗報告影本得知，受檢者之尿液檢出甲基安非他命504n
    g/mL、安非他命426ng/mL，檢驗結果呈甲基安非他命陽性反
    應。三、經檢視來文所附三軍總醫院藥袋影本，藥物利他能
    （Ritalin tablets），未發現服用後會導致尿液呈現甲基
    安非他命陽性反應之成分，因此服用上述藥物後，其尿液以
    氣相層析質譜分析法檢驗，不會有甲基安非他命陽性反應。
    」等詞，有卷存該所110年1月20日法醫毒字第10900096200
    號函（毒偵卷第28頁）可證，足徵被告辯稱係服用醫生開立
    之藥物始呈現甲基安非他命陽性反應云云非真，自不足信採
    。 　　　　
  ㈣另「犯第10條之罪者，檢察官應聲請法院裁定，或少年法院
    （地方法院少年法庭）應先裁定，令被告或少年入勒戒處所
    觀察、勒戒，其期間不得逾2 月。觀察、勒戒後，檢察官或
    少年法院（地方法院少年法庭）依據勒戒處所之陳報，認受
    觀察、勒戒人無繼續施用毒品傾向者，應即釋放，並為不起
    訴之處分或不付審理之裁定；認受觀察、勒戒人有繼續施用
    毒品傾向者，檢察官應聲請法院裁定或由少年法院（地方法
    院少年法庭）裁定令入戒治處所強制戒治，其期間為6個月
    以上，至無繼續強制戒治之必要為止。但最長不得逾1年。
    依前項規定為觀察、勒戒或強制戒治執行完畢釋放後，3 年
    後再犯第10條之罪者，適用前2項之規定。」，毒品危害防
    制條例第20條第1至3項載有明文。查被告前因施用毒品案件
    ，經本院以109年度毒聲字第4號裁定觀察、勒戒後，認無繼
    續施用毒品之傾向，於109年5月28日釋放出所，並經臺灣士
    林地方檢察署檢察官以108年度毒偵字第2029號、109年度毒
    偵字第239號、932號、950號為不起訴處分確定等情，有臺
    灣高等法院被告前案紀錄表在卷可稽，是被告於最近一次觀
    察勒戒執行完畢3年內再為本案施用毒品犯行，自毋庸再行
    聲請觀察、勒戒，應依法追訴、處罰。綜上所述，本案事證
    明確，被告犯行，洵堪認定。　　
三、論罪科刑：
　㈠核被告所為，係犯毒品危害防制條例第10條第2項之施用第二
    級毒品罪，其施用第二級毒品甲基安非他命前，持有該毒品
    之低度行為，應為其施用該毒品之高度行為所吸收，不另論
    罪。
　㈡被告前因公共危險案件，經本院以107年度士交簡字第42號判
    決判處有期徒刑2月確定，於107年3月15日易科罰金執行完
    畢一節，有臺灣高等法院被告前案紀錄表在卷可考，固已符
    合刑法第47條第1 項之累犯要件，惟審酌被告前揭所犯為公
    共危險案件，與本案犯罪類型與罪質並不相同，難認被告對
    於刑罰之反應力薄弱，且科以重刑亦無益於被告日後回歸社
    會，復綜觀全案情節，對比本案罪名之法定刑而言，其罪刑
    應屬相當，並非必再加重其最高或最低法定本刑不可，本院
    復已將被告之素行列為量刑因素之一（詳後述），是認無再
    依累犯規定加重之必要（司法院大法官釋字第775 號解釋意
    旨參照），附此說明。
　㈢爰審酌被告曾因施用毒品經受觀察、勒戒之處分，猶不知戒
    除施用毒品之惡習，再為本案犯行，顯見其漠視法治，且自
    制力薄弱，本應予以嚴懲；兼衡其犯罪動機、目的、前因右
    小腿骨髓炎合併壞死性筋膜炎及菌血症而入院治療（本院審
    易卷第65頁）、於本院審理時自陳高職肄業之智識程度、之
    前從事貼大理石之工作、日薪至少新臺幣2千5百元、目前無
    業、已婚、家裡有太太、小孩之家庭經濟狀況，佐以施用毒
    品之犯行係戕害自身健康，具病患性質，對他人法益不生直
    接之侵害，暨施用毒品者均具相當程度之生理成癮性及心理
    依賴性，應側重以醫學治療、心理矯治處理為宜等一切情狀
    ，量處如主文所示之刑，並諭知易科罰金之折算標準，以資
    懲儆。
據上論斷，應依刑事訴訟法第299條第1項前段，毒品危害防制條
例第10條第2項，刑法第11條前段、第41條第1項前段，判決如主
文。
本案經檢察官甲○○提起公訴，檢察官林嘉宏到庭執行職務。　
中　　華　　民　　國　　111 　年　　2 　　月　　16　　日
                   刑事第三庭　法  官  林正忠
以上正本證明與原本無異。
如不服本判決應於收受判決後20日內向本院提出上訴書狀，並應
敘述具體理由。其未敘述上訴理由者，應於上訴期間屆滿後20日
內向本院補提理由書（均須按他造當事人之人數附繕本）「切勿
逕送上級法院」。
因疫情而遲誤不變期間，得向法院聲請回復原狀。
                              書記官  張佩旻
中　　華　　民　　國　　111 　年　　2 　　月　　22　　日
附錄本案論罪科刑法條全文：
毒品危害防制條例第10條
施用第一級毒品者，處6 月以上5 年以下有期徒刑。
施用第二級毒品者，處3 年以下有期徒刑。